【裁判字號】    97,交聲,1079
【裁判日期】    970730
【裁判案由】    聲明異議
【裁判全文】
臺灣高雄地方法院交通事件裁定        97年度交聲字第1077號
                                    97年度交聲字第1079號
                                    97年度交聲字第1083號
                                    97年度交聲字第1084號
原處分機關  高雄市政府交通局
異  議  人  甲○○
代  理  人  林應專
上列受處分人因違反道路交通管理處罰條例案件，對於高雄市政
府交通局所為如附表所示之違反道路交通管理事件裁決書處分，
聲明異議，本院裁定如下：
    主  文
附表所示編號1 至4 之處分均撤銷，並均發回高雄市政府交通局
。
    理  由
一、聲明異議意旨略以：異議人甲○○ (下稱異議人)於 附表所
    示編號1 至4 之時、地，有違反道路交通管理處罰條例之事
    實，惟其並未收到舉發單位寄送之舉發違規通知單，原處分
    機關逕以裁決如附表所示編號1 至4 之處分，尚有未洽，請
    撤銷原處分等語。
二、按行政程序法第92條第1 項規定：本法所稱行政處分，係指
    行政機關就公法上具體事件所為之決定或其他公權力措施而
    對外直接發生法律效果之單方行政行為。又同法第72條第1
    項規定：送達，於應受送達人之住居所、事務所或營業所為
    之，但在行政機關辦公室處所或他處會晤應受送達人時，得
    於會晤處所為之。另同法第73條第1 項、第2 項規定：於應
    送達處所不獲會晤應受送達人時，得將文書付與有辨別事理
    能力之同居人、受僱人或應送達處所之接收郵件人員。再同
    法第74條規定：送達，不能依前二條規定為之者，得將文書
    寄存送達地之地方自治或警察機關，並作送達通知書兩份，
    一份黏貼於應受送達人住居所、事務所、營業所或其就業處
    所門首，另一份交由鄰居轉交或置於該送達處所信箱或其他
    適當位置，以為送達。前項情形，由郵政機關為送達者，得
    將文書寄存於送達地之郵政機關。又警察機關依道路交通管
    理處罰條例相關規定對交通違規之行為人攔查舉發或逕行舉
    發，係屬行政處分，其據以製作之舉發違反道路交通管理事
    件通知單之送達，自應依行政程序法相關規定為之。再按違
    反道路交通管理事件統一裁罰基準及處理細則第11條第1 項
    第3 款規定：對於違反道路交通管理處罰條例之行為，應按
    其違反條款規定之受處罰對象，填製舉發違反道路交通管理
    事件通知單（以下簡稱舉發通知單），並於被通知人欄予以
    勾記，逕行舉發者，應按已查明之資料填註車牌號碼、車輛
    種類、車主姓名或地址，並於通知單上方空白處加註逕行舉
    發之文字後，由舉發機關送達被通知人。是依上開規定，受
    處分人有違反交通管理事件行為，應先由舉發機關就其違規
    事實先予舉發，並由舉發機關填製舉發通知單，再將舉發通
    知單交由受處分人收受或合法送達後，主管機關始得據以裁
    決，如違規行為有未經舉發，或舉發機關未填製舉發通知單
    ，或違規行為人未受舉發通知單之合法通知時，主管機關均
    不得逕予裁決。
三、經查：
(一)異議人確有附表編號1 至4 之違規事實，此為異議人所不爭
    執，復有高雄市政府交通局97年6 月16日高市交裁字第0970
    027515號函及所附採證照片6 張、附表編號1 至4 所示之舉
    發違反道路交通管理事件通知單4 紙附卷可參，堪信屬實。
    又異議人於92年12月30日前之戶籍住址在高雄市新興區○○
    ○路390 號，於92年12月30日遷入高雄市○鎮區○○路20號
    25樓之8 ，於94年5 月17日遷入高雄縣鳳山市○○路160 號
    ，於94年7 月7 日遷入高雄市○鎮區○○路20號25樓之8 ，
    於94年7 月15日遷入高雄縣鳳山市○○路160 號，於95年3
    月31日遷入高雄市○鎮區○○路20號25樓之8 ，於95年12
    月13日遷入高雄市新興區○○○路390 號，此有遷徙紀錄資
    料查詢結果1 份及高雄市新興戶政事務所97年7 月10日高市
    新戶字第0970002718號函送之異議人戶籍謄本1 紙在卷可按
    。
(二)附表編號1 、2 所示違規事實之舉發通知單，分別經原舉發
    單位即高雄市政府警察局交通大隊以掛號郵件，由郵務人員
    向「高雄市新興區○○○路390 號」送達，因於應送達處所
    不獲會晤應受送達人，郵政人員遂依上開規定，先後於95年
    08月15日、95年5 月15日寄存於送達地之郵政機關即高雄新
    興郵局，此有高雄市政府交通局97年6 月16日高市交裁字第
    0970027515號函及所附送達證書影本2 紙附卷可按。然查，
    上開舉發通知單送達當時，異議人之戶籍地址為「高雄市○
    鎮區○○路20號25樓之8 」 (業如前述)， 足見上開舉發通
    知單並未向應受送達人之住居所、事務所或營業所送達，揆
    諸依上開規定及說明，上開舉發通知單之送達並不合法，甚
    為明確。另附表編號3 所示違規事實之舉發通知單，經原舉
    發單位即高雄縣政府警察局以掛號郵件，由郵務人員於95年
    2 月21日向「高雄市新興區○○○路390 號」送達，因應受
    送達人「遷移不明」，遂由高雄縣政府警察局於95年4 月6
    日以高縣警交字第0950086189號公示送達，此有高雄市政府
    交通局97年6 月16日高市交裁字第09700275 15 號函及所附
    送達證書影本、公達查詢報表各1 紙、高縣警交字第095008
    6189號公告及應受送達人清冊1 份在卷可按；然查，上開舉
    發通知單送達當時，異議人之戶籍地址為「高雄縣鳳山市○
    ○路160 號」 (業如前述)， 足見上開舉發通知單並未向應
    受送達人之住居所、事務所或營業所送達，揆諸依上開規定
    及說明，上開舉發通知單之送達並不合法，亦甚為明確。再
    者，附表編號4 所示違規事實之舉發通知單，經原舉發單位
    即高雄縣政府警察局以掛號郵件，由郵務人員於94年11月21
    日、11月22日向「高雄市新興區○○○路390 號」送達，因
    「應受送達人已遷移他處」致郵件遭退回，此有高雄市政府
    交通局97年6 月16日高市交裁字第0970027515號函及所附送
    達證書影本1 紙在卷可按，嗣經本院向高雄縣府警察局函查
    結果，查無該舉發通知單之公示送達相關證明文件，亦有高
    雄縣府警察局97年6 月18日高縣警交字第0970024602號函1
    份在卷可稽。是以，並無證據證明上開舉發通知單是否確已
    「公示送達」。退一步言之，上開舉發通知單送達當時，異
    議人之戶籍地址為「高雄縣鳳山市○○路160 號」 (業如前
    述)， 亦足認上開舉發通知單並未向應受送達人之住居所、
    事務所或營業所送達，揆諸依上開規定及說明，上開舉發通
    知單之送達並不合法，亦堪認定。
(三)綜合上述，附表編號1 至4 所示違規事實之舉發通知單，既
    未經合法送達異議人，致剝奪異議人陳述意見之權利 (道路
    交通管理處罰條例第9 條第1 項參照)， 原處分機關逕為裁
    決，有違上開規定，尚有未洽，應依道路交通案件處理辦法
    第20條規定將原處分撤銷，另行發回原處分機關依照上開規
    定程序辦理。
據上論斷，應依道路交通案件處理辦法第20條，裁定如主文。
中    華    民    國    97    年    7     月    30    日
                        交通法庭  法  官  陳建和
以上正本證明與原本無異。
如不服本裁定，應於收受送達後5 日內向本院提出抗告狀。
中    華    民    國    97    年    7     月    30    日
                                  書記官  林姵妤
附表：
┌──┬───┬────┬────┬────┬────┬────┬────┐
│編號│處  分│駕駛車號│違規時間│違規事實│裁決日期│違反法條│舉發單位│
│    │對  象│        │、地點  │        │裁決案號│處罰主文│送達情形│
│    │      │        │        │        │送達情形│        │        │
├──┼───┼────┼────┼────┼────┼────┼────┤
│1   │甲○○│1070-FC │95年7 月│不遵守道│97年5 月│道路交通│高雄市政│
│    │      │        │27日18時│路交通標│20日高市│管理處罰│府警察局│
│    │      │        │40分、高│線之指示│府交裁字│條例第60│交通警察│
│    │      │        │雄市鼓山│        │第裁32-B│條第2 項│大隊高市│
│    │      │        │、興隆路│        │D0000000│第3 款罰│警交字第│
│    │      │        │口      │        │號(97.05│鍰新台幣│BD552522│
│    │      │        │        │        │.27 送達│900元   │4號(95.0│
│    │      │        │        │        │予林應專│        │8.15寄存│
│    │      │        │        │        │)       │        │送達)   │
├──┼───┼────┼────┼────┼────┼────┼────┤
│2   │甲○○│1070-FC │95年02月│不遵守道│97年5 月│道路交通│高雄市政│
│    │      │        │23日12時│路交通標│20日高市│管理處罰│府警察局│
│    │      │        │58分、高│線之指示│府交裁字│條例第60│交通警察│
│    │      │        │雄市凱旋│        │第裁32-B│條第2 項│大隊高市│
│    │      │        │、二聖路│        │B0000000│第2 款罰│警交字第│
│    │      │        │口      │        │(97.05. │鍰新台幣│BB500853│
│    │      │        │        │        │27 送達 │900元   │6 號 (95│
│    │      │        │        │        │予林應專│        │.05.15寄│
│    │      │        │        │        │)       │        │存送達) │
├──┼───┼────┼────┼────┼────┼────┼────┤
│3   │甲○○│1070-FC │95年01月│不遵守道│97年5 月│道路交通│高雄縣政│
│    │      │        │21日17時│路交通標│20日高市│管理處罰│府警察局│
│    │      │        │14分、高│線之指示│府交裁字│條例第60│高縣警交│
│    │      │        │雄澄清、│        │第裁32-N│條第2 項│字第NJ92│
│    │      │        │澄和路口│        │J0000000│第3 款罰│16141 號│
│    │      │        │        │        │號(97.05│鍰新台幣│(95.05. │
│    │      │        │        │        │.27 送達│1800元  │26 公   │
│    │      │        │        │        │予林應專│        │示送達) │
│    │      │        │        │        │)       │        │        │
├──┼───┼────┼────┼────┼────┼────┼────┤
│4   │甲○○│1070-FC │94年10月│駕車行經│97年5 月│道路交通│高雄縣政│
│    │      │        │18日06時│有燈光號│20日高市│管理處罰│府警察局│
│    │      │        │06分、高│誌管制之│府交裁字│條例第53│高縣警交│
│    │      │        │雄縣鳳山│交岔路口│第裁32-N│條第1 項│字第NJ91│
│    │      │        │市○○路│闖紅燈  │J0000000│罰鍰新台│95893號 │
│    │      │        │384 巷口│        │號(97.05│幣2700元│(送達情 │
│    │      │        │        │        │.27 送達│        │形不詳) │
│    │      │        │        │        │予林應專│        │        │
│    │      │        │        │        │)       │        │        │
└──┴───┴────┴────┴────┴────┴────┴────┘


司法院資訊處製作；財團法人民間司法改革基金會備份。
